【裁判字號】    95,裁,1051
【裁判日期】    950518
【裁判案由】    廢棄物清理法
【裁判全文】
最  高  行  政  法  院  裁  定
                                     95年度裁字第01051號
上  訴  人  柏盛營造有限公司
代  表  人  甲○○
送達代收人  乙○○
被 上訴 人  雲林縣環境保護局
代  表  人  丙○○
上列當事人間因廢棄物清理法事件，上訴人對於中華民國93年10
月29日高雄高等行政法院93年度簡字第278號判決，提起上訴，
本院裁定如下：
    主  文
上訴駁回。
上訴審訴訟費用由上訴人負擔。
    理  由
一、按對於適用簡易程序之裁判提起上訴或抗告，須經本院許可
    ，且該許可以訴訟事件所涉及之法律見解具有原則性者為限
    ，行政訴訟法第235條定有明文。所謂法律見解具有原則性
    者，係指該事件涉及之法律問題意義重大，而有加以闡釋必
    要之情形而言，非以其對於該訴訟當事人之勝敗有無決定性
    之影響為斷。例如就行政命令是否牴觸法律所為之判斷，又
    如就同類事件所表示之法律見解與其他高等行政法院所表示
    之見解互相牴觸，有由本院統一法律上意見之必要等情形屬
    之。
二、上訴人於民國（下同）九十年七月十日與嘉義市環境保護局
    （下稱嘉義市環保局）訂定工程合約書，承攬施作「嘉義市
    湖內里八掌溪河川行水區垃圾堆置場遷移處置工程」，而將
    其中回收廢塑膠物質堆置於雲林縣虎尾鎮○○路二十號順大
    裕股份有限公司（下稱順大裕公司）虎尾廠區內。嗣該廠因
    管理不善，於九十二年七月六日造成火災，其災後廢棄物逸
    散滲出污染地面，經被上訴人於九十二年七月三十一日派員
    稽查發現，旋由雲林縣政府以九十二年八月十八日府環五字
    第九二三六○○三三六九號函附處分書，認上訴人違反廢棄
    物清理法第十一條第四款規定，並依同法第五十條第一款規
    定，處以新台幣（下同）六、○○○元罰鍰，並命其限期改
    善。上訴人不服，提起訴願，案經行政院環境保護署九十二
    年十一月十八日環署訴字第○九二○○八三四七四號訴願決
    定以廢棄物清理法所定罰鍰之處罰，原則由「執行機關」為
    之，即應由雲林縣政府所屬環境保護局名義為之，詎雲林縣
    政府逕以其名義作成行政處分，依法不合，而將原處分撤銷
    ，並責由被上訴人另為適法之處分。嗣被上訴人依上開訴願
    決定意旨，另於九十二年十二月二十二日雲環五字第○九二
    ○○○五○八四號函附處分書，對上訴人處以六、○○○元
    罰鍰（原處分書將上訴人違反廢棄物清理法第十一條第四款
    ，誤載為第一款）。上訴人不服，提起訴願，經遭駁回，遂
    提起行政訴訟，亦經原審判決駁回，乃提起上訴。
三、本件上訴意旨略以：按行政訴訟法第二百四十二條規定，對
    於高等行政法院判決之上訴，非以其違背法令為理由，不得
    為之。行政訴訟法第二百四十三條第一項及第二項第六款規
    定，判決不適用法規或適用不當者，為違背法令；有左列各
    款情形之一者，其判決當然違背法令．．．六、判決不備理
    由或理由矛盾者。原審判決顯有判決不備理由之違法情形，
    辯明如下：(一)原審判決認上訴人明知創淨美公司並無量產或
    大量處理廢塑膠能力；原審之專業經理人乙○○與創淨美公
    司負責人留文益經順大裕公司同意，偽造順大裕公司出租同
    意書等內容，係憑雲林縣地檢署九十一年偵字第一三二四號
    起訴書為憑；殊不知該起訴書所指內容，業據雲林地方法院
    及台灣高等法院台南分院查明真相，判決被告乙○○無罪確
    定，是足見原審判決認定之事實基礎定不存在，判決自有不
    備理由情形已甚為灼然。(二)查本件起燃燒之廢塑膠業經上訴
    人委託創淨美公司全權處理之際，即轉由創淨美公司負擔，
    其理甚明，況且，上訴人承攬施作「嘉義市湖內里八掌溪河
    川行水區垃圾堆置場遷移處置工程」，施作項目繁多，系爭
    起火燃燒之廢塑膠回收作業，僅係施作項目之一，且回收廠
    商原係選定位於台南縣新化鎮之佳上寶有限公司，嗣九十一
    年四月二日施工期間因台南縣政府接獲當地民眾陳情抗爭，
    責令上訴人全數遷移他處，致系爭廢塑膠資源回收作業中斷
    近四個月之久，基此之故，上訴人嗣委託創淨美公司處置，
    以期工程如時完工，而「嘉義市湖內里八掌溪河川行水區垃
    圾堆置場遷移處置工程」於施作過程中陸續出現多項不可抗
    力之情事及情事變更，因而於九十一年十二月間停工，上訴
    人為與嘉義市環境保護局協商，儘速達成善後方案，故上開
    廢塑膠回收作業之相關後續事宜仍委由創淨美公司處理，則
    基於上情，上訴人焉有可能行有餘力親赴虎尾順大裕公司虎
    尾舊廠區指揮、監督？衡情，當係全數委由創淨美公司保管
    處置，職是，徵諸上開情節，實際管領、使用虎尾鎮順大裕
    公司虎尾舊廠區以貯存本件起火燃燒之廢塑膠之人，當係創
    淨美公司，洵堪採認，故自應以創淨美公司為取締處罰對象
    ，始為適法。原審判決依據雲林地方法院地檢署錯誤之刑事
    認定為基礎，進而推論「職是之故，上訴人對其租用之順大
    裕虎尾廠房，事實上既具有管領力，抑且，本次燃燒之廢塑
    膠，亦包括有上訴人所清運嘉義市湖內里八掌溪河川行水區
    垃圾堆置場遷移處置工程之廢塑膠，則上訴人因其管理廠房
    不善，致廠房內堆置之廢塑膠失火而逸散、滲出及污染地面
    環境，影響周遭地區之空氣品質及公共衛生，則上訴人自負
    清除之義務」云云亦顯係在錯誤前提下所作錯誤之推論，判
    決應不備理由而無從維持等語，為此請求廢棄原判決，並撤
    銷原處分及訴願決定。
四、本院查：原審係以上訴人與創淨美公司簽約，藉回收再利用
    之名，將系爭塑膠廢棄物堆放於順大裕虎尾廠，上訴人雖稱
    其已委託創淨美公司全權處理系爭塑膠廢棄物，然順大裕公
    司虎尾廠廠房之出租，形式上雖係以創淨美公司名義出面承
    租，然實際上係由上訴人與創淨美公司基於堆置上開塑膠廢
    棄物之共同目的，而向順大裕公司租用，而廠房內之廢塑膠
    亦包含上訴人所有與創淨美公司所有在內，是上訴人對系爭
    之塑膠廢棄物仍具有一定之事實上管領力，至臻明確，殊不
    因順大裕公司之重整人暨重整監督人聯席會嗣後同意追認上
    揭土地出租案，而逕認上訴人已將系爭廢塑膠交由創淨美公
    司全權處理，而對虎尾廠廠房無事實之管理力。職是之故，
    上訴人對其租用之順大裕虎尾廠房，事實上既具有管領力，
    抑且，本次燃燒之廢塑膠，亦包括有上訴人所清運嘉義市湖
    內里八掌溪河川行水區垃圾堆置場遷移處置工程之廢塑膠，
    則上訴人因其管理廠房不善，致廠房內堆置之廢塑膠失火而
    逸散、滲出及污染地面環境，影響周遭地區之空氣品質及公
    共衛生，則上訴人自負清除之義務，是上訴人為廢棄物清理
    法第十一條第四款所規範為清除土地上廢棄物之義務人，殆
    無疑義。又上訴人既為廢棄物清理法第十一條第四款之清除
    義務人，則被上訴人依廢棄物清理法第十一條第四款及第五
    十條規定，對上訴人處以罰鍰，依法並無不合。再者，本件
    事發後，被上訴人雖分別對創淨美公司及順大裕公司開出處
    分書，均裁處六千元罰鍰，然此究難指被上訴人不得對上訴
    人為裁罰之處分，是上訴人指被上訴人恣意選擇處罰之對象
    云云，自有誤解等語為由，將原訴願決定及原處分均予維持
    ，駁回上訴人之訴。經核原判決之見解並無違反判例或解釋
    ，亦未與本院或其他高等行政法院所表示之見解互相牴觸，
    而有由本院統一法律上意見之必要。上訴意旨所指原判決理
    由不備，並不涉及法律見解之原則性問題，核其上訴理由狀
    所載內容，係就原審取捨證據、認定事實及適用法律之職權
    行使，指摘其為不當，並未指明本事件涉及之法律問題有何
    意義重大，而有加以闡釋必要之情形，自難謂其訴訟事件所
    涉及之法律見解具有原則性。依首揭規定，本件上訴不應許
    可，應予駁回。
五、依行政訴訟法第249條第1項前段、第104條、民事訴訟法第
    95條、第78條，裁定如主文。
中    華    民    國    95    年    5     月    18    日
                  第三庭審判長法  官  趙  永  康
                              法  官  黃  璽  君
                              法  官  侯  東  昇
                              法  官  黃  淑  玲
                              法  官  林  文  舟
以  上  正  本  證  明  與  原  本  無  異
中    華    民    國    95    年    5     月    19    日
                              書記官  彭  秀  玲


司法院資訊處製作；財團法人民間司法改革基金會備份。
